【裁判字號】    97,消債更,277
【裁判日期】    980416
【裁判案由】    聲請更生程序
【裁判全文】
臺灣彰化地方法院民事裁定           97年度消債更字第277號
聲  請  人
即  債務人  甲○○原名乙○○.
上列當事人因消費者債務清理事件聲請更生，本院裁定如下：
    主    文
更生及保全處分之聲請均駁回。
聲請費用新臺幣壹仟元由聲請人負擔。
    理    由
一、按債務人不能清償債務或有不能清償之虞者，得依本條例所
    定更生或清算程序，清理其債務，消費者債務清理條例第3
    條定有明文。又聲請更生或清算不合程式或不備其他要件者
    ，法院應以裁定駁回之，但其情形可以補正者，法院應定期
    間先命補正，復為同條例第8條所明定。
二、本件聲請人即債務人聲請意旨略以：聲請人有不能清償債務
    之虞之情事，前曾以書面向最大債權金融機構三信商業銀行
    股份有限公司（下稱三信銀行）請求共同協商債務清償方案
    ，因其未能接受顯足以負擔之還款方案，致協商不成立，而
    聲請人目前每月收入約新臺幣（下同）40,000元，尚需支付
    每月必要生活支出17,109元及子女扶養費13,536元，是其於
    扣除上開費用後，有不能清償債務之情形。另債務人無擔保
    或無優先權之債務總額未逾12,000,000元，復未經法院裁定
    開始清算程序或宣告破產，爰聲請裁定准予更生等語。
三、經查：
（一）聲請人自97年7 月9 日聲請協商時迄今均任職於彰濱秀傳
      紀念醫院，每月平均收入達60,393元，此有彰濱秀傳紀念
      醫院提出之聲請人97年1 月起至97年11月止之薪資所得明
      細表附卷可稽。而聲請人雖因遭債權人執行扣薪1/3 ，自
      97年6 月份起，薪資有減少情形，惟自97年6 月起至11月
      止，平均薪資經扣薪後平均仍有41,335元，是聲請人每月
      所得至少有40,000元以上之事實，應可認定。
（二）聲請人雖主張其每月需支出必要生活費30,645元，其中含
      3 名未成年子女之扶養費13,536元等語，惟其中房屋租金
      每月5,000 元部分，依聲請人所提出之房屋租賃契約觀之
      ，出租人丙○○即為聲請人之父親，且聲請人之父、母親
      亦均設籍於該址，有前揭租約及戶籍謄本在卷可憑；聲請
      人雖稱其係因離婚怕鄰居說閒話，而以給付租金之方式承
      租該屋等語，然由聲請人提出之戶籍謄本可知，聲請人自
      94年間起即居住於該址，何以至97年5 月始與父親另訂立
      租約？除害怕鄰人閒話外，另有何需向聲請人父親承租房
      屋之必要？聲請人是否每月確實支付5,000 元之房租？有
      何單據可據？此均未見聲請人詳為說明，前開租賃關係之
      存在真實性，實有可疑，聲請人上開所述租金之支出難認
      必要、適當，是該必要生活支出應扣除此筆房屋租金支出
      ，聲請人每月必要生活支出經本院酌減後，應為每月
      25,645元，始為合理。
（三）承上所述，聲請人每97年1-11月平均薪資既約為60,393元
      ，經扣除每月必要生活支出25,645元後，仍餘有約為34,7
      48元之數額，可供清償債務。聲請人雖復主張其每月收入
      偶有高達8 萬元之情形，係因不斷值班所得，已超越其身
      心所能負擔之範圍，惟亦陳稱其每月薪資收入為40,000元
      ，依其所述，扣除每月必要支出25,645元後，亦尚餘14,3
      55元可供清償債務。另聲請人雖提出借據資料佐證其尚有
      民間債務有待清償，然其亦具狀陳明部分數額迄今已按月
      而為清償，堪認其每月收入扣除必要支出後，顯有餘力清
      償債務無訛。故而，聲請人並無不能清償債務情形或有不
      能清償之虞甚明。
四、更生、清算之聲請，係責任財產制度下最後之手段，須以債
    務人實質上已不能清償者為限，此乃消費者債務清理條例第
    3 條所明定。是以，聲請人每月薪資實際收入扣除最低生活
    費用後，既尚未有「不能清償債務或不能清償之虞」，其更
    生之聲請即不符消費者債務清理條例第3 條所定要件，自不
    准許其藉由更生程序以規避其所欠之債務，其更生之聲請自
    應駁回。
五、至聲請人另於97年11月20日具狀向本院聲請就本院96年度執
    字第7856號及97年度執字第16602 號強制執行事件，對聲請
    人存款、薪資所為強制執行程序，依消費者債務清理條例第
    19條規定聲請停止強制執行之保全處分等語，因本件聲請人
    聲請更生並無理由，應予駁回，已如上述，是聲請人聲請上
    揭保全處分，已無聲請實益，自應予一併駁回之。
中    華    民    國    98     年    4    月    16    日
              民事第二庭    法  官  林秉暉
上為正本係照原本作成。
如不服本裁定，應於裁定送達後10日內，以書狀向本院提出抗告
，並繳納抗告費新臺幣1,000元。
中    華    民    國    98    年    4     月    17    日
                            書記官  吳芳儀


司法院資訊處製作；財團法人民間司法改革基金會備份。
